【裁判字號】    95,上訴,732
【裁判日期】    950704
【裁判案由】    違反毒品危害防制條例
【裁判全文】
臺灣高等法院高雄分院刑事判決         95年度上訴字第732號
上  訴  人
即  被  告  乙○○
選任辯護人  柳聰賢律師
上列上訴人因違反毒品危害防制條例案件，不服臺灣高雄地方法
院94年度訴字第907 號中華民國95年3 月29日第一審判決（起訴
案號：臺灣高雄地方法院檢察署94年度偵字第1681號），提起上
訴，本院判決如下：
    主  文
原判決撤銷。
乙○○無罪。
    理  由
一、公訴意旨略以：被告乙○○遇見綽號「欽仔」不詳姓名年籍
    男子，於民國94年1 月9 日凌晨5 時許，在高雄市新興區○
    ○○路「聖堂PUB 」前，交付之4 顆咖啡色藥丸含有去甲麻
    黃素（Cathine） 成分，屬毒品危害防制條例第2 條所列第
    三級毒品，不得運輸之情形下，竟仍基於不違背其本意之犯
    意，於同日6 時許，與「欽仔」基於共同犯意之聯絡，依其
    指示，騎乘機車欲將前開毒品運輸至高雄市苓雅區○○○路
    大遠百百貨公司，以交付予該不詳姓名之長髮男子。然於未
    抵達目的地之際，旋經警於同日6 時5 分許，在高雄市前鎮
    區○○○路、林森三路交叉路口處，攔檢查獲其持有上揭藥
    丸，經調查而查獲全情，因認被告涉有毒品危害防制條例第
    4 條第3 項之運輸第三級毒品罪嫌。
二、按犯罪事實應依證據認定之，無證據不得認定犯罪事實；被
    告之自白，不得作為有罪判決之唯一證據，仍應調查其他必
    要之證據，以察其是否與事實相符，刑事訴訟法第154 條第
    2 項、第156 條第2 項分別定有明文。又認定犯罪事實所憑
    之證據，雖不以直接證據為限，間接證據亦包括在內；然而
    無論係直接或間接證據，其為訴訟上之證明，須於通常一般
    之人均不致有所懷疑，而得確信其為真實之程度者，始得據
    為有罪之認定，倘其證明尚未達到此一程度，而有合理性之
    懷疑存在時，即難為有罪之認定。此有最高法院76年度台上
    字第4986號判例可資參照。
三、本件公訴人認被告涉有前開運輸第三級毒品罪嫌，係以被告
    在警詢偵查中之自白，並有藥丸4 顆扣案可佐，且該藥丸業
    經高雄醫學大學附設中和紀念醫院檢驗結果，認確含有去甲
    麻黃素（Cathine） 成分等為據。訊之上訴人即被告雖承認
    持有扣案之第三級毒品，惟否認有運輸犯行，辯稱：我當時
    正好在準備考試，怕被觀察、勒戒，所以在警詢中作不實的
    陳述等語。
四、經查：
  (一)被告在警詢中雖供稱：我係要替「欽仔」之人將扣案之藥丸
    ，送至大遠百百貨公司給不知名之長髮男子等語（見警卷第
    5 至6 頁）；於偵查及原審羈押訊問雖亦承認係欲將扣案物
    品送至大遠百百貨公司給不知名之人，但同時亦稱：不知道
    「欽仔」之人所交付之包包裡頭，有該4 包顆藥丸等語（見
    偵查卷第7 頁、聲羈卷第6 頁），足認其自白並非完全一致
    ，是否與事實相符，尚有加以調查必要。
  (二)被告雖在警詢中供稱：我如果將扣案之藥丸送給「欽仔」所
    指定之人，則「欽仔」會給我好康等語（見警卷第5 頁），
    惟同時供稱：我與「欽仔」係於被警查獲當日（即9 日）凌
    晨，第一次在PUB 內認識，我不知道他的真實姓名，也沒有
    連絡電話等語（見警卷第6 頁），足見其2 人係初識且無深
    交，則「欽仔」何以會將毒品交付與其初次見面且無深交之
    被告代為運輸，而不擔心被告未依其指示送達，顯與常理有
    違。
  (三)依被告在警詢所述：「欽仔」係將扣案之毒品放在「欽仔」
    所有之GUCCI 之小背包內一併交付，惟被告為警查獲時，警
    察卻在該小背包同時取出被告之私章等物（見警卷第7 頁）
    ；如果，該小背包係「欽仔」所交付，何以會有被告之私章
    在內？被告就此點雖在警詢中供稱：我是因要進入「PUB 」
    時，因自己所帶的NIKE背包太大，不能帶進去，所以才向「
    欽仔」借用該GUCCI 之小背包等語；惟：「聖堂PUB 」就入
    場之客人雖會檢查其有無攜帶違禁品或危險物品入場，但並
    未規定客人不能帶大包包進場，且其入口處即設有置物櫃，
    供客人放置所攜物品等情，業經證人即「聖堂PUB 」負責人
    甲○○在本院證述明確（見本院卷第54至55頁），從而被告
    所述係因其所帶的NIKE背包太大，不能帶進PUB ，所以才向
    「欽仔」借用該GUCCI 之小背包等情，是否屬實即有可議；
    再者，被告於同日之警詢中又稱：該GUCCI 之小背包係「欽
    仔」請我代為拿至大遠百百貨公司給不詳姓名之成年男子等
    語（見警卷第5 頁），益徵其就取得該GUCCI 之小背包之原
    因前後不一，從而其在警詢及偵查中之自白是否與事實相符
    ，即有疑義。
  (四)被告於被查獲時尚在就學中，有其學生證可參（見一審卷第
    157 頁），則其所稱因擔心被觀察勒戒，而影響考試，故為
    不實陳述，並非無據，至於本件扣案之物雖係第三級毒品，
    依法並無觀察勒戒問題，惟被告在警詢中供稱：我一直以為
    扣案物品是K 他命，直到被查獲時才知是搖頭丸（即第二級
    毒品MDMA）等語（見警卷第5 頁），是自難以扣案之物品是
    第三級毒品，並無觀察勒戒問題，即認其辯解不可採。
  (五)本件又未查獲「欽仔」之人，及被告所指之不詳姓名之長髮
    男子，自難以被告前後不一，且與事實不符之自白，即認定
    其有運輸第三級毒品行為。至於被告在原審在所聲請傳訊之
    證人李英弘及王毓暄雖就被告取得該GUCCI 之小背包部分所
    述與被告有所不符，但亦難據此認定被告有運輸第三級毒品
    行為；另外證人即警察林明龍之證詞，僅能證明被告持有扣
    案之毒品，亦難據此認定被有運輸第三級毒品行為。
  (六)綜上所述，被告前開所辯，應屬可採，從而公訴人所持之前
    開論據，均無法採為認定被告犯罪之證據；此外，復查無其
    他積極證據足資證明被告有何之犯行，被告被訴運輸第三級
    毒品罪自屬不能證明。
五、原審未詳為推求，遽為論罪科刑之判決，即有未恰，被告執
    此聲明上訴，指摘原判決不當，為有理由，應由本院將原判
    決撤銷改判，並為被告無罪之判決。又本件既應為無罪判決
    ，則扣案之第三級毒品4 顆，因其中2 顆已因鑑驗而耗盡，
    其餘2 顆，依法不得宣告沒收，附此敘明。
據上論結，應依刑事訴訟法第369 條第1 項前段、第364 條、第
301 第1 項，判決如主文。
本案經檢察官陳建年到庭執行職務。
中    華    民    國    95    年    7     月    4     日
                  刑事第三庭    審判長法  官  周賢銳
                                      法  官  謝宏宗
                                      法  官  黃仁松
以上正本證明與原本無異。
如不服本判決應於收受本判決後10日內向本院提出上訴書狀，其
未敘述上訴理由者，並得於提起上訴後10日內向本院補提理由書
狀（均須按他造當事人之人數附繕本）「切勿逕送上級法院」。
中    華    民    國    95    年    7     月    5     日
                                      書記官  馬蕙梅


司法院資訊處製作；財團法人民間司法改革基金會備份。
